【裁判字號】    92,台上,5739
【裁判日期】    921015
【裁判案由】    違反毒品危害防制條例
【裁判全文】
最高法院刑事判決                              九十二年度台上字第五七三九號
    上  訴  人  甲○○
右上訴人因違反毒品危害防制條例案件，不服台灣高等法院高雄分院中華民國九十年
四月十六日第二審判決（九十年度上訴字第五九號，起訴案號：台灣高雄地方法院檢
察署八十八年度偵字第二九九五四號），提起上訴，本院判決如左：
    主  文
上訴駁回。
    理  由
按刑事訴訟法第三百七十七條規定：上訴於第三審法院，非以判決違背法令為理由，
不得為之。是提起第三審上訴，應以原判決違背法令為理由，係屬法定要件。且必須
依據卷內資料為具體之指摘，並足據以辨認原判決已具備違背法令之形式，始屬相當
。本件原判決撤銷第一審關於論處上訴人甲○○以販賣第一級毒品罪刑部分之判決，
改判論上訴人以連續販賣第一級毒品，累犯罪，處有期徒刑拾年，褫奪公權柒年。並
宣告扣案之第一級毒品海洛因壹小包（淨重零點伍玖公克、包裝重零點貳壹公克）沒
收並銷燬；第0000000000號之行動電話壹具沒收；販賣第一級毒品所得新
台幣（下同）捌仟元，應予沒收，如全部或一部不能沒收時，以其財產抵償之。係依
憑上訴人對於其於民國八十八年十二月九日凌晨三時三十分許，因收到李明印撥打其
所有第0000000000號行動電話，相約在高雄縣燕巢鄉○○村○○路二十六
巷二號李明印住宅，為警在其身上查獲第一級毒品海洛因一包（淨重０‧五九公克、
包裝重０‧二一公克）之事實，供認不諱。並參酌證人李明印於警詢證稱：「我是於
八十八年三、四月份（詳細日期時間已忘）開始向『茶壺』購買毒品，前後購得很多
次（詳細次數沒有計算，日期時間也沒有紀錄），每次購買三千元至五千元不等」、
「我於八十八年十二月九日凌晨零時左右，以『茶壺』之行動電話第0000000
000號，聯絡購買毒品海洛因，同日三時三十分許，『茶壺』親自送毒品前來我家
大門口與我交易，當『茶壺』將海洛因交予我時，即為警當場查獲；甲○○即是綽號
『茶壺』之人」；及證人即現場查獲之警員張明證於偵查及第一審法院證述：「八十
八年十二月八日上午十時，我們先至李明印住處，因不確定李明印是否在屋內，至同
日下午八時，與他家人溝通後，始開門讓我們進去，當時李明印供稱毒品是向一綽號
『茶壺』的人購買，李明印乃配合我們以電話聯絡『茶壺』欲購買毒品，直至翌日凌
晨三時三十分許，『茶壺』開車至李明印家門口，我們於李明印與『茶壺』接洽毒品
交易時，旋即衝出上前逮捕」各等語。復有第一級毒品海洛因一包（淨重０‧五九公
克、包裝重０‧二一公克）扣案足憑。該扣案之白色粉末，經送請法務部調查局鑑定
結果，確係海洛因，有該局八十九年一月六日第00000000號鑑定通知書附卷
可稽等證據資料，而為論斷，已敘述其所憑之證據及認定之理由。而以上訴人否認有
販賣第一級毒品犯行，辯稱：當時伊是拿海洛因毒品到李明印住處要與李明印一起吸
食，順便要還他手錶，伊未曾販賣過海洛因毒品云云。係屬卸責之詞，不足採信。且
認證人李明印嗣後翻異前詞所為有利於上訴人之證言，意在迴護，均無足取。在理由
內依憑卷證資料，詳加指駁；並說明(一)海洛因毒品物稀價昂，且政府早已禁令嚴加取
締，苟無利可圖，衡情上訴人應無甘冒被取締判處重刑之危險，從事該毒品之買賣，
是其所販入毒品之價格必較其出售之價格低廉，而有從中賺取買賣差價牟利之意圖。
(二)上訴人僅販賣予證人李明印一人，且次數僅三次，販賣毒品數量不多，獲利非鉅，
對社會所生之危害尚非嚴重，而本罪法定刑為死刑或無期徒刑，所犯本罪情輕法重，
若處以無期徒刑尚嫌過重，犯罪之情狀堪予憫恕，爰依刑法第五十九條規定減輕其刑
之理由。從形式上觀察，原判決並無判決不備理由、或採證違背經驗法則、或應於審
判期日調查之證據未予調查之違法情形存在。上訴意旨，置原判決所為之明白論斷於
不顧，專憑其個人意見，就原審採證認事職權之適法行使及原判決理由已詳細說明之
事項，漫事爭執，難認已符合首揭法定之第三審上訴要件。又證人李明印已於警詢證
以：「我是於八十八年三、四月份（詳細日期時間已忘）開始向『茶壺』購買毒品，
前後購得很多次（詳細次數沒有計算，日期時間也沒有紀錄），每次購買三千元至五
千元不等」等語，原判決並於理由內敘明「證人李明印於警詢所陳，固就其於案發前
曾向被告（上訴人）購買海洛因毒品之次數與日期均未能具體明述，然此應係購買時
間距本件查獲之時，間隔甚久，證人記憶不清所致，……則認定被告於八十八年三、
四月間，供販賣海洛因毒品予證人李明印二次（三千元及五千元各一次），此一事實
認定應不違反一般人所認知之社會經驗法則」等旨（見原判決第四頁第十一至十八行
）。上訴意旨執以指摘原判決採證有違經驗法則及有證據上理由矛盾之違法云云，尚
有誤會，不得執以指摘據為第三審上訴之適法理由。再「某乙第二次偽稱欲購買毒品
，雖無實際購毒之真意，但某甲既有販毒之故意，且依約攜帶毒品前往交付，即已著
手實施販毒之行為；惟某乙原無買受毒品之意思，其虛與某甲買賣毒品，意在協助警
察辦案，以求人贓俱獲，故形式上某甲，某乙縱已互為交付毒品及價金，但因警察埋
伏在側，伺機逮捕，事實上其二人不能真正完成買賣毒品之行為。因此，某甲應僅論
以販賣毒品未遂罪」，為本院歷來所持之見解。揆之上開說明，本件上訴人於八十八
年十二月九日凌晨三時三十分許，因證人李明印受警員指示打電話偽稱欲購買毒品，
而攜帶扣案之毒品一包至指定地點進行交易時，為警查獲等情，係犯毒品危害防制條
例第四條第五項之販賣第一級毒品未遂罪。上訴意旨認此部分所為係屬不能未遂，應
依刑法第二十六條後段減免其刑，亦有誤會，顯非第三審上訴之正當理由。其上訴違
背法律上之程式，應予駁回。
據上論結，應依刑事訴訟法第三百九十五條前段，判決如主文。
中      華      民      國    九十二    年      十      月     十五     日
                              最高法院刑事第十庭
                                  審判長法官  林  增  福
                                        法官  邵  燕  玲
                                        法官  吳  昆  仁
                                        法官  陳  世  雄
                                        法官  惠  光  霞
      右正本證明與原本無異
                                              書  記  官
中      華      民      國    九十二    年      十      月    二十四    日


司法院資訊處製作；財團法人民間司法改革基金會備份。
